臺灣桃園地方法院刑事判決　　　　　　　94年度訴字第1450號
　　公　訴　人　台灣桃園地方法院檢察署檢察官
　　被　　　告　乙○○
　　選任辯護人　江仁俊律師
上列被告因偽造有價證券案件，經檢察官提起公訴（93年度調偵
字第285 號），本院判決如下：
    主  文
乙○○意圖供行使之用，而偽造有價證券，處有期徒刑貳年，緩
刑參年。如附表所示本票關於偽造「梁水海」為共同發票人部分
沒收。
    事  實
一、乙○○原設立企業社經營鋁合金屬壓鑄業務，為甲○○之夫
    所經營之榮波實業有限公司（下稱榮波公司）之下游廠商，
    於民國90年間因添購機具設備需款週轉，陸續向甲○○借款
    ，約定以機器貸款後清償，至90年7 月止累計借款金額共新
    台幣（下同）171 萬5000元，嗣因乙○○未順利貸得款項，
　　無力清償前開欠款，甲○○乃要求乙○○以自己名義及其父
    名義簽發本票以供為清償之擔保，乙○○為加強本票之信用
    ，明知未得其父梁水海授權或同意，竟意圖供行使之用，於
    90年9 月1 日，在不詳地點，以自己名義簽立票據號碼CH51
    6202號，發票日90年9 月1 日、金額171 萬5000元之本票，
    並在本票發票人欄偽簽「梁水海」之署名，偽造以梁水海為
    共同發票人之本票1 紙（如附表所示），交付予甲○○供清
    償前開欠款之擔保而行使之。惟乙○○於簽發該本票後即避
    不見面，甲○○追索無著，乃以乙○○及梁水海為相對人，
    持該張本票向本院聲請裁定准予強制執行，經梁水海提出確
    認本票債權不存在之訴始悉上情。
二、案經甲○○訴請臺灣桃園地方法院檢察署檢察官偵查起訴。
　　理  由
一、證據能力部分：
  (一)按被告以外之人於審判外之言詞或書面陳述，除法律有規定
    外，不得作為證據；又被告以外之人於審判外之言詞或書面
    陳述，經當事人於審判程序同意作為證據，法院審酌該言詞
    陳述或書面陳述作成時之情況，認為適當者，亦得為證據；
    當事人、代理人或辯護人於法院調查證據時，知有第159 條
    第1 項不得為證據之情形，而未於言詞辯論終結前聲明異議
    者，視為有前項之同意。刑事訴訟法第159 條第1 項、第15
    9 條之5 第1 項、第2 項分別定有明文。
  (二)本案證人梁水海、甲○○於警詢、偵查中之陳述及卷附本票
    影本、本院中壢簡易庭92年度壢簡字第448 號確認本票債權
    不存在事件等卷證，雖屬被告以外之人於審判外之陳述，惟
    被告及選任辯護人、檢察官於本院調查證據時，均未於言詞
    辯論終結前聲明異議，並表示對上開證據無意見，本院審酌
    該陳述分別於警詢及偵查中所作成，亦無違法取得等情況，
    認得為本案證據，有證據能力。
二、認定犯罪事實之證據及理由：
    上揭犯罪事實，業據被告乙○○坦承不諱，並經證人甲○○
　　、梁水海分別於警詢及檢察官偵查中證述明確，且有乙○○
    偽造「梁水海」為共同發票人之本票影本1 紙及本院中壢簡
    易庭92年度壢簡字第448 號梁水海與甲○○間確認本票債權
    不存在事件之影卷1 宗附卷可稽，被告未經其父梁水海之同
    意或授權，於上開本票發票人欄偽造其父署名，完成共同發
    票行為後，持交他人供作清償借款擔保之事證明確，被告犯
    行洵堪認定，應依法論科。
三、論罪科刑：
  (一)核被告所為，係犯刑法201 條第1 項偽造有價證券罪。被告
  　於上揭本票上偽造「梁水海」之署名，其偽造署名之行為係
　　偽造有價證券之階段行為，偽造有價證券後復持以行使，其
    行使之低度行為為其偽造之高度行為所吸收，均不另論罪。
    查被告本為經商之生意人，從無犯罪紀錄，因週轉困難陷於
    困境，一時失察，冒用其父名義為共同發票人簽發本票，雖
    然不該，情節尚非罪大惡極，且事後與告訴人甲○○達成和
    解，並積極取得友人劉家港之助，已匯款150 萬元給告訴人
    清償完畢，且分別獲得告訴人甲○○及其父梁水海之諒解，
    均同表聲明不再追究等節，有華南商業銀行匯款單、清償證
    明書、聲明書等件附卷可參，是告訴人甲○○之債權已獲滿
    足，所受危害甚微，依被告犯罪之特殊原因及環境因素予以
    觀察，如仍宣告法定最低度之刑3 年，殊嫌過重，在客觀上
    顯足以引起一般之同情，應依刑法第59條之規定減輕其刑。
  (二)爰審酌被告無前科紀錄，有其前案紀錄表可稽，偶因失慮不
    周，致罹刑章，且偽造之本票僅1 紙，惡性尚非至鉅，兼衡
    其犯罪之動機、目的、手段暨犯後坦承犯行及告訴人甲○○
    、其父梁水海均願原諒不再追究等一切情狀，量處如主文所
    示之刑。又被告前未曾受有期徒刑以上刑之宣告，有臺灣高
    等法院被告前案紀錄表在卷可憑，且被告深表悔意，積極善
    後，取得梁水海、甲○○之諒解，經此科刑教訓，當知警惕
    而無再犯之虞，因認其所受上開刑之宣告，以暫不執行為適
    當，併予諭知緩刑3 年，以啟自新。
四、沒收部分：
    按票據之偽造或票據上簽名之偽造，並不影響真正簽名之效
    力，票據法第15條定有明文。本件如附表所示之本票，雖未
    扣案，惟無法證明業已滅失而不存在，而該本票其中僅「梁
    水海」為共同發票人部分係屬偽造，其他部分並非偽造，自
    不影響真正簽名之效力，爰依刑法第205 條之規定，僅就「
    梁水海」為共同發票人部分宣告沒收。
五、據上論斷，應依刑事訴訟法第299 條第1 項前段，刑法第20
    1 條第1 項、第59條、第74條第1 款、第205 條，罰金罰鍰
    提高標準條例第1 條前段，判決如主文。
本案經檢察官邱曉華到庭執行職務
中　　華　　民　　國　　94　　年　　11  　月　　30　　日
　　　　　　　      　　刑事第六庭審判長法  官  林孟宜
                                        法  官  錢建榮
                                        法  官  蔡寶樺
以上正本證明與原本無異。
如不服本判決，應於判決送達後10日內向本院提出上訴狀（應附
繕本），上訴於臺灣高等法院。
　　　　　　　　　　　　　          　　書記官　王泰元
中　　華　　民　　國　　94　　年　　11  　月　　30　　日
附錄本案論罪科刑法條：
刑法第201條
意圖供行使之用，而偽造、變造公債票、公司股票或其他有價證
券者，處三年以上十年以下有期徒刑，得併科三千元以下罰金。
行使偽造、變造之公債票、公司股票或其他有價證券，或意圖供
行使之用，而收集或交付於人者，處一年以上七年以下有期徒刑
，得併科三千元以下罰金。
附表
 ┌──────────────────────────┐
 │票號CHNO516202號、票面金額新臺幣壹佰柒拾壹萬伍仟元、│
 │票載發票日為90年9 月1 日、共同發票人為「乙○○」、「│
 │梁水海」之本票1 紙。                                │
 └──────────────────────────┘
